臺灣板橋地方法院刑事判決　　　　　　　 94年度訴字第582號
公　訴　人　臺灣板橋地方法院檢察署檢察官
被　　　告　甲○○
　　　　　　丁○○原名楊智豪.
上一　被告
選任辯護人　王永春律師
上列被告等因違反槍砲彈藥刀械管制條例案件，經檢察官提起公
訴（93年度偵字第3775號），本院判決如下：
    主  文
甲○○未經許可，持有其他可發射子彈具有殺傷力之改造手槍，
處有期徒刑壹年捌月，併科罰金新台幣拾萬元，罰金如易服勞役
，以銀元佰元即新台幣玖佰元折算壹日。扣案之改造手槍壹支
（含彈匣壹個，槍枝管制編號：0000000000號）沒收。
丁○○未經許可，持有其他可發射子彈具有殺傷力之改造手槍，
處有期徒刑壹年陸月，併科罰金新台幣拾萬元，罰金如易服勞役
，以銀元佰元即新台幣玖佰元折算壹日。扣案之改造手槍壹支
（含彈匣壹個，槍枝管制編號：0000000000號）沒收。
    事  實
一、甲○○於民國93年2 月18日凌晨1 時許，打電話給丁○○，
    詢問丁○○是否願至其位於臺北縣新莊市○○路924 號2 樓
    住處，觀看其手邊所持有之具殺傷力之改造手槍，丁○○即
    表示願意，並由堂弟乙○○騎乘機車搭載其至甲○○上開住
    處。甲○○於丁○○到達其住處後，即將其前自不詳時間起
    基於未經許可持有其他可發射子彈具有殺傷力之改造手槍之
    犯意所持有之改造手槍1 支（含彈匣1 個，槍枝管制編號：
    0000000000號，係由仿WALTHER 廠PPK/S 型半自動手槍製造
    之玩具手槍換裝土造金屬槍管而成之改造手槍）、不具殺傷
    力之改造手槍1 支（含彈匣1 個，槍枝管制編號：00000000
    00號，係仿BERETTA 廠M9型半自動手槍製造之玩具手槍）及
    不具殺傷力之改造子彈3 顆（具子彈外型之實心金屬物）交
    付丁○○觀看，並表示願暫交由丁○○持有保管，丁○○竟
    基於未經許可持有其他可發射子彈具有殺傷力之改造手槍之
    犯意，同意收受該具殺傷力之改造手槍1 支，未經中央主管
    機關許可而持有之。嗣於同日凌晨3 時20分許，丁○○由乙○○騎乘機車搭載返家途中即於臺北縣新莊市○○路924 號
    附近之二重疏洪道，為警當場查獲，並扣得上開具殺傷力之
    改造手槍1 支及不具殺傷力之改造手槍1 支、改造子彈3 顆
    。
二、案經臺北縣政府警察局新莊分局報告臺灣板橋地方法院檢察
    署檢察官偵查起訴。
    理  由
壹、證據能力部分：
  一、被告丁○○之辯護人認前揭扣案具殺傷力之改造手槍1 支
      係警方違法搜索所得，並無證據能力云云。惟查：
    (一)按「搜索，經受搜索人出於自願性同意者，得不使用搜索
      票。但執行人員應出示證件，並將其同意之意旨記載於筆
      錄」，刑事訴訟法第131 條之1 定有明文。是依上開規定
      ，固可在被搜索人同意之下實施無令狀之搜索，但被搜索
      人之同意搜索仍須係出於自願性，始克相當。至於是否出
      於自願，應依具體個案綜合各項情況判斷之，倘若被搜索
      人之自由意思受到極端壓制，即應認定其所為之同意搜索
      非出於自願。經查，警方於前開時、地扣得前揭具殺傷力
      之改造手槍1 支，並非基於法院所核發之搜索票執行搜索
      所扣押，此觀諸卷附警方所製作之搜索扣押筆錄（參見偵
      查卷第9 頁）並未記載其執行搜索扣押之依據係出示搜索
      票執行之，而係記載依刑事訴訟法第131 條之1 經被搜索
      人同意執行搜索即明。又上開搜索扣押筆錄固記載警方執
      行搜索扣押之依據係徵得被搜索人之同意，且復有被告丁○○出具之自願受搜索同意書附卷可稽（參見偵查卷第10
      頁），惟被告丁○○則否認其係出於自願性同意受搜索，
      而證人即案發當時在場值勤之警員丙○○於本院審理時亦
      證稱：被告丁○○係由警員蔡昇長搜索，我盤查、搜索乙○○，蔡昇長搜索被告丁○○，並沒有經過被告丁○○的
      同意，且在搜索之前，亦未讓被告丁○○簽立自願受搜索
      同意書，卷附之自願受搜索同意書是將被告丁○○帶回派
      出所時所簽等語（參見本院94年12月8 日審判筆錄第15、
      16頁），此核與證人乙○○於本院審理時所證：警方在未
      表明身分就開始搜我們身了，他們也沒有問同不同意等語
      大致相符（參見上開審判筆錄第9 、11頁）。足見警方當
      時對被告丁○○執行搜索時，確實並未徵得其之同意，則
      被告丁○○既無同意警方搜索可言，更遑論其之同意有否
      出於自願（按：況依證人乙○○另於本院審理時所證：警
      方突然下車出現叫我們趴下，手上並持槍，我們嚇到了，
      還以為是仇家來尋仇，就立刻趴下，警方並未表明身分，
      就開始搜索我們，因為警方係拿槍押著我們，我們根本沒
      辦法同不同意，也無資格同不同意等語，縱認被告丁○○
      此時有所謂同意警方搜索之事，然其同意搜索顯然係在其
      自由意思受到警方極端壓制之情況下，亦難謂其之同意係
      出於自願）。是警方對於被告丁○○之搜索，自不符首揭
      刑事訴訟法第131 條之1 之無令狀搜索之規定，其搜索當
      非合法。至證人即警員丙○○固於本院審理時另證稱：「
      （問：你說有搜索被告楊的身，是在逮捕他們之後嗎？）
      是」等語（參見上開審判筆錄第17頁），然被告丁○○並
      非現行犯，其情形亦非符準現行犯或可緊急拘捕之規定（
      參照刑事訴訟法第88條、第88條之1）， 自不得將其逕行
      逮捕或拘提之，如警方確係在對被告丁○○搜索前即有所
      謂將其「逮捕」，則警方之逮捕亦屬非法逮捕，其後所為
      之附帶搜索亦非合法搜索，其理甚屬灼然。準上所論，警
      方因此違法搜索所扣得之前揭具殺傷力之改造手槍1 支確
      屬違法取得之證據。
    (二)惟按「除法律另有規定外，實施刑事訴訟程序之公務員因
      違背法定程序取得之證據，其有無證據能力之認定，應審
      酌人權保障及公共利益之維護」，刑事訴訟法第158 條之
      4 定有明文。是以，警方因前揭違法搜索被告丁○○所取
      得之扣案具殺傷力之改造手槍1 支，固屬違背法定程序取
      得之證據，但該證據是否即無證據能力，依法仍須審酌人
      權保障及公共利益之維護，就此二者間之利益權衡評估，
      期能兼顧個人基本人權之保障及實質真實之發現，要非該
      證據係屬違法取得之證據時，即當然判定其無證據能力，
      遽而排斥其作為對被告丁○○不利之認定依據。復參諸上
      開法律規定之立法理由謂：「至於人權保障及公共利益之
      均衡維護，如何求其平衡，因各國國情不同，學說亦是理
      論紛歧，依實務所見，一般而言，違背法定程序取得證據
      之情形，常因個案之型態、情節、方法而有差異，法官於
      個案權衡時，允宜斟酌：(1)違背法定程序之情節。(2)違背
      法定程序時之主觀意圖。(3)侵害犯罪嫌疑人或被告權益之
      種類及輕重。(4)犯罪所生之危險或實害。(5)禁止使用證據
      對於預防將來違法取得證據之效果。(6)偵審人員如依法定
      程序有無發現該證據之必然性及(7)證據取得之違法對被告
      訴訟上防禦不利益之程度等各種情形，以為認定證據能力
      有無之標準，俾能兼顧理論與實際」等語，自可作為判斷
      本件違法取得之證據有無證據能力之參考。經查，本院審
      酌警方雖係對被告丁○○違法搜索，但依證人丙○○到庭
      所證：本件是有人打電話過來匿名檢舉，我在派出所附近
      接到線報後，就立即返回派出所找蔡昇長一起出動，我們
      到達線報所說的臺北縣新莊市○○路的地點時，發現被告
      丁○○的外型與線報所說的相似，且被告丁○○在此地點
      出入，我們就認為他是犯嫌沒錯，剛好被告丁○○正要騎
      機車離去，我們就在後面追，追到二重疏洪道時，我們就
      將他們攔下等語（參見前揭審判筆錄第13、14、17頁），
      足見警方之所以會對被告丁○○搜索，乃係基於線報，且
      認被告丁○○之外型、出現之地點等均符合線報所致，並
      非毫無來由即對被告丁○○搜索，是警方雖因違法搜索而
      干預被告丁○○之自由、隱私權益，但警方所為之可非難
      性應屬較輕。況警方固有上述違法搜索之情節，然衡諸被
      告丁○○所為係持有具殺傷力之改造手槍之嚴重犯行，立
      法政策上認此種犯行除具有高度不法之內涵外，更含有強
      烈危及公眾生命、身體及安全之性質，若欲達成管制槍砲
      之目的，非課以重刑不可，故其法定刑始規定係1 年以上
      7 年以下有期徒刑（按：94年1 月28日槍砲彈藥刀械管制
      條例修正施行後，更提高為3 年以上10年以下有期徒刑）
      ，顯見其行為之處罰含有重大公共利益之維護目的在內。
      職此而論，自不得僅因警方違法執行搜索之可非難性較輕
      之錯誤，即認扣案之具殺傷力之改造手槍1 支無證據能力
      ，而忽視此種重大公共利益之維護。是以，扣案具殺傷力
      之改造手槍1 支固屬違法取得之證據，但依上開法律規定
      與說明，允應認該證據仍有證據能力為是。故被告丁○○
      之辯護人認扣案具殺傷力之改造手槍不具證據能力云云，
      容無足取。
  二、次按「被告以外之人於審判外之言詞或書面陳述，除法律
      有規定者外，不得作為證據」，刑事訴訟法第159 條第1
      項定有明文，此即學理上所稱「傳聞證據排除法則」。依
      上開法律規定，傳聞證據原則上固無證據能力，但如法律
      別有規定者，即例外認有證據能力。又被告以外之人於審
      判外之陳述，雖不符同法第159 條之1 至第159 條之4 之
      規定，但經當事人於審判程序同意作為證據，法院審酌該
      言詞陳述或書面陳述作成時之情況，認為適當者，亦得為
      證據，此則據同法第159 條之5 第1 項規定甚明。鑒於採
      用傳聞證據排除法則之重要理由之一，係因傳聞證據未經
      當事人之反詰問予以覈實，若當事人願放棄對原供述人之
      反對詰問時，原則上即可承認該傳聞證據之證據能力，而
      揆諸我國刑事訴訟法第159 條之5 之立法理由，除參照前
      述傳聞證據排除法則之基本法理外，亦參考日本刑事訴訟
      法第326 條之立法例，查日本刑事審判實務之運作，有關
      檢察官及被告均同意作為證據之傳聞書面材料或陳述，可
      直接援引該國刑事訴訟法第326 條作為傳聞例外之法律依
      據，僅在檢察官與被告不同意之情況下，乃須根據其他傳
      聞例外規定俾以斟酌該等書面材料或陳述是否具有證據能
      力，在當事人間無爭執之案件中，傳聞證據基本上均可依
      據前引規定提出於法院使用。職是之故，我國刑事訴訟法
      第159 條之5 之適用應可作同上之解釋。經查，本件判決
      後開所示之被告甲○○、丁○○以外之人於審判外之陳述
      （包括書面陳述），固均屬傳聞證據，惟公訴檢察官、被
      告甲○○、丁○○及其辯護人就前揭審判外陳述之證據能
      力，先後於本院準備程序及審判期日中均表示同意上開證
      據資料有證據能力，本院審酌上開證據資料製作時之情況
      ，尚查無違法不當及證明力明顯過低之瑕疵，亦認為以之
      作為證據應屬適當，故揆諸前開法律規定與說明，爰逕依
      刑事訴訟法第159 條之5 第1 項規定，認前揭證據資料均
      例外有證據能力。
貳、實體部分：
  一、訊據被告甲○○、丁○○固均坦承被告丁○○於本件案發
      前，曾與其堂弟乙○○前往被告甲○○之前揭住處，而被
      告丁○○與其堂弟乙○○離開該住處後，於前揭時、地為
      警扣得前揭改造手槍2 支及改造子彈3 顆之事實，惟均矢
      口否認有何持有具殺傷力之改造手槍之犯行。被告甲○○
      辯稱：案發當日係丁○○和其堂弟（被告甲○○誤稱「表
      弟」）一起來我化成路的住處找我，丁○○說有事要找我
      ，他到我家後就拿出1 把槍，並說還有1 把在車上，他將
      槍借給我看，我說拿這個給我做什麼，我沒有用到，他說
      這個大約值多少錢，我回答說我不知道。後來他在我家聊
      了一下天，過了一、二十分鐘他就回去了。他回去後就被
      警察捉到，我是在他被警察捉到後隔2 天才知道他被捉，
      也是丁○○打電話跟我講的。他說他有將我供出來，因為
      若不將我供出來，他無法交保，我問他為何要害我，他說
      他不得已等等。所以槍枝確實不是我的，我也沒有持有過
      云云；被告丁○○則辯稱：案發當天凌晨1 時許，甲○○
      打電話給我，他說他那邊有模型玩具槍，因為甲○○知道
      我對模型槍有把玩興趣，問我要不要過去看看，我就答應
      過去，並叫我堂弟載我過去。我們到了之後，甲○○就拿
      出2 把槍給我們看，甲○○說他剛買的，問我要不要借去
      玩，我那時就答應他，之後甲○○急著要出去，我們在他
      家只待了一、二十分鐘就離開了，我和我堂弟就騎機車離
      開，中途就遇到埋伏的警員，之後我們就被帶回警局。槍
      是甲○○的，我覺得是甲○○誣陷我的，我並不知道他給
      我的模型槍是具有殺傷力的云云。經查：
    (一)前揭槍、彈係於前揭時、地為警查扣之事實，有警方所製
      作之搜索扣押筆錄、扣押物品目錄表各1 份及查獲改造手
      槍之照片1 幀在卷可稽（參見偵查卷第17頁），復有前揭
      改造手槍2 支（含彈匣2 個）、改造子彈3 顆扣案為憑。
      嗣該槍、彈經送內政部警政署刑事警察局鑑定結果，略認
      ：(1)送鑑PPK8米厘改造手槍1 支（槍枝管制編號：000000
      0000號），認係由仿WALTHER 廠PPK/S 型半自動手槍製造
      之玩具手槍換裝土造金屬槍管而成之改造手槍，機械性能
      良好，可擊發適用子彈，認具殺傷力；(2)送鑑貝瑞塔改造
      手槍1 支（槍枝管制編號：0000000000號），認係仿BERE
      TTA 廠M9型半自動手槍製造之玩具手槍，槍管內具阻鐵，
      無法供發射彈丸使用，認不具殺傷力；(3)送鑑改造子彈3
      顆，認均係具子彈外型之實心金屬物，不具底火、火藥，
      非為子彈完整結構，認均不具殺傷力等情，此有該局93年
      3 月3 日刑鑑字第0930039207號槍彈鑑定書1 份附卷可佐
      （參見偵查卷第48至53頁）。顯見前揭槍枝管制編號0000
      000000號之改造手槍1 支具有殺傷力，該改造手槍應屬槍
      砲彈藥刀械管制條例第4 條第1 項第1 款所規定之槍砲，
      依同條例第5 條規定，非經中央主管機關許可，不得持有
      之。
    (二)被告甲○○固以前揭情詞置辯，否認其持有扣案具殺傷力
      之改造手槍1 支。惟查，被告甲○○於偵查中先係供稱：
      「..... 當天下午是楊智豪（即丁○○）先打電話給我..
      ... 我有回電，他說要來找我，我在電話中有跟他說住處
      的地址，一直到案發當天凌晨才到我家，並拿1 把槍及3
      顆子彈問我說要不要買，1 支5 萬，我就看看說，我不要
      ，請他帶回去..... 」云云，惟其復於本院準備程序時供
      稱：「..... 案發當天是被告楊來我化成路住處找我....
      他說他有事要找我，到我家後就拿出1 把槍，他說還有另
      1 把在車上，他將槍借給我看，我說拿這個給我做什麼，
      我沒有用到，他說這個大約值多少錢，我回答說我不知道
      ，後來他在我家聊了一下天，之後過了一、二十分鐘他就
      回去了.... 」 云云。觀諸被告甲○○前後所供，就被告
      丁○○持槍去其住處究係欲將槍枝販賣給其，抑或請其估
      計所持槍枝之價值若干，被告甲○○前後所供已有不一，
      則被告甲○○指稱係被告丁○○持槍前去其住處云云，是
      否屬實，已非無疑。其次，被告丁○○及證人乙○○於警
      詢、偵查及本院審理時均供稱或證稱係被告甲○○將前揭
      扣案槍、彈交給被告丁○○，而非被告丁○○主動持槍、
      彈前往，經核渠等前後及彼此所述尚屬大致相符，並無矛
      盾或不合常情之處，倘若確無其事，何以被告丁○○及證
      人乙○○於遭警查獲之初，乃屬事發突然之際，客觀上應
      難勾串之情況下，渠等所述猶能一致？是被告丁○○及證
      人乙○○所陳有關扣案槍、彈係被告甲○○所交付乙節，
      較諸被告甲○○前述不一致之說詞，應較足採信。況被告
      甲○○於偵查中供稱：我跟丁○○認識2 、3 個月，碰面
      大概1 、2 次，案發前很少跟丁○○聯絡，都是用電話聯
      絡等語；被告丁○○於警詢、偵查中則係供稱：我與甲○○是朋友關係，是由我表哥介紹，剛認識2 天（偵查中改
      稱認識不到1 天），甲○○平時沒有常與我打電話聯絡等
      語，經核2 人所供雖有些許出入，但同係陳明2 人才剛認
      識未久，且平常亦不太聯絡之事實，因此渠等應難認有何
      交情或多少認識可言。是在此種情況下，被告丁○○應知
      販賣槍枝係嚴重觸法之事，縱要冒險向他人販賣或詢價，
      亦應會採取較為安全或保險之方式，亦即應會向較為可靠
      或有交情之人推銷販賣或詢價，衡情應不至會向當時尚無
      多少交情或認識之被告甲○○賣槍或詢價為是，是被告甲○○辯稱係被告丁○○持槍至其住處販賣或詢價云云，自
      不符常理。反倒如被告丁○○於警詢中所供：因我熟悉槍
      枝且對槍枝有興趣，所以我便答應甲○○的要求把槍帶走
      等語，用以說明何以被告甲○○會找被告丁○○至其住處
      看槍，應較與常理相符。基上所述，要見確係被告甲○○
      將其所持有之扣案槍、彈，在其前揭住處交給被告丁○○
      持有，被告甲○○仍執上詞置辯，顯無足取。
    (三)被告丁○○固辯稱其以為前揭具殺傷力之改造手槍僅係模
      型槍，並不知道該槍具有殺傷力云云。經查：
      1.被告丁○○係於案發當日凌晨1 時許，前往被告甲○○
        前揭住處觀看扣案改造手槍，此經被告丁○○於本院準
        備程序中陳明在卷。審諸凌晨1 時許，已係夜深人靜之
        時刻，常人多已入眠，則被告甲○○邀被告丁○○前往
        觀看者，如僅係模型手槍，而非具殺傷力之改造手槍，
        自可在一般正常時間邀請被告丁○○前往觀看，又何須
        選擇此種非常人所活動之時刻，自令人費解。而較為合
        理之解釋，容係因被告甲○○所欲邀請被告丁○○觀看
        者係具殺傷力之改造手槍，且可能欲交被告丁○○攜回
        ，始會選擇此種夜深人靜之時刻，以免遭人發現。故被
        告丁○○應自始知悉其所持有之改造手槍係具殺傷力之
        改造手槍，而非僅係無殺傷力之一般模型槍，方較屬合
        理。
      2.又衡以隨身持有槍枝，總係易遭人誤會該槍枝具有殺傷
        力而心生恐懼，故如所持有之槍枝僅係玩具手槍或模型
        槍，並不具殺傷力，自無不告知身旁相處之人之理。然
        則，被告丁○○於案發當日係由其堂弟乙○○騎機車一
        路搭載，乙○○並陪同被告丁○○前往被告甲○○之前
        揭住處拿槍，則如該槍僅係玩具手槍或模型槍而已，被
        告丁○○自無不告知乙○○之理，以免乙○○有所誤會
        。惟乙○○於偵查中供稱：「（問：你當時發現楊智豪
        身上帶有槍枝、子彈，是否會害怕？）當然會害怕，因
        為我還沒有當過兵，還沒碰過這種東西」等語（參見偵
        查卷第37頁背面），是乙○○對於被告丁○○持槍乙事
        竟會感到害怕，足見被告丁○○並未告知其所持有之槍
        枝僅係不具殺傷力之玩具手槍或模型槍，而被告丁○○
        對於一路相隨之乙○○竟未為上述之告知，益徵被告丁○○應係知悉其所持槍枝係具有殺傷力之槍枝，故其始
        未對乙○○為任何之解釋或告知。
      3.被告丁○○雖一再辯稱其以為扣案具殺傷力之改造手槍
        僅係模型槍而已，且經本院於94年5 月6 日準備程序中
        當庭勘驗前揭扣案具殺傷力之改造手槍，其槍身（槍管
        部分）左側固有印製「Modell」之類似「Model 」（模
        型）字義之文字，有勘驗筆錄及該部分之槍身照片影本
        1 張在卷可稽。然查，被告丁○○不單僅係對模型槍有
        興趣，且依其於警詢中所供：「..... 我跟他（即被告
        甲○○）沒有仇恨，因我熟悉槍枝且對槍枝有興趣，所
        以我便答應他的要求把槍帶走」等語（參見偵查卷第3
        頁背面、第4 頁正面），足見被告丁○○尚且對槍枝熟
        悉；且依其於本院審理時所供：「（問：你稱你對把玩
        模型槍有興趣，你把玩之經驗有多久？）從我19、20歲
        左右開始玩」等語（參見前揭審判筆錄第24頁），而被
        告丁○○於案發當時已滿26歲（年籍詳當事人欄），則
        其把玩模型槍之經驗已達6 、7 年，自難諉稱其對模型
        槍枝不瞭解。惟衡以前揭扣案具殺傷力之改造手槍，係
        玩具手槍換裝土造金屬槍管改造而成，機械性能良好，
        可擊發適用子彈，有內政部警政署刑事警察局前揭槍彈
        鑑定書1 份附卷為憑，可見該扣案具殺傷力之改造手槍
        之槍管業已換裝金屬槍管，且已貫通槍管而可發射適用
        子彈，從其槍管之構造、外型、手槍整體之重量等特點
        觀之，應已與未改裝前之玩具手槍（或被告丁○○所稱
        之模型手槍）有所不同，且槍管既已貫通，其內未具阻
        鐵，顯然應有發射適用子彈之可能，以被告丁○○熟悉
        槍枝，且有6 、7 年把玩模型槍枝之經驗背景，被告丁○○應會察覺與其所稱之模型槍枝明顯有異，且殆應察
        覺係可發射適用子彈之改造手槍，自不可能誤認其所持
        之該扣案改造手槍仍僅係單純之模型槍枝。是其執此為
        辯，要難遽以採信。
      4.由上各項證據資料以觀，被告丁○○應係知悉其持有具
        殺傷力之改造手槍，其辯稱以為該改造手槍僅係模型槍
        ，並不知道該槍具有殺傷力云云，委無足取。
    (四)被告丁○○之辯護人雖另爭執前揭扣案改造手槍究否具有
      殺傷力乙節，辯稱：內政部警政署刑事警察局前揭槍彈鑑
      定書載明係以性能檢驗法鑑定，並無實際試射，自不能百
      分之百認定扣案改造手槍具有殺傷力云云，並聲請再將該
      扣案改造手槍送請試射鑑定。經查，扣案之改造手槍（槍
      枝管制編號：0000000000號），認係由仿WALTHER 廠PPK/
      S 型半自動手槍製造之玩具手槍換裝土造金屬槍管而成之
      改造手槍，機械性能良好，可擊發適用子彈，認具殺傷力
      ，業經內政部警政署刑事警察局鑑定無訛，此有該局前揭
      槍彈鑑定書1 份在卷可稽；又辯護人雖稱內政部警政署刑
      事警察局係以性能檢驗法鑑定，並未實際試射，無法認定
      槍枝確具有殺傷力云云。惟查，鑑定槍枝是否具殺傷力本
      不限實際試射之方式，鑑定機關如憑其特別之專業知識、
      經驗，認可採用其他之鑑定方法，且鑑定意見之陳述亦符
      經驗法則與論理法則，並無矛盾或不合常理之處，則其鑑
      定結果即非不能採信。內政部警政署刑事警察局固以性能
      檢驗法鑑定，但其檢驗方法業已包含實際操作、檢測槍枝
      之機械結構（槍身、滑套、槍管、撞針、擊錘、扳機等主
      要零件構造）是否完整與機械性能（進彈、上膛、閉鎖、
      擊發等運作性能）是否良好，而前揭扣案之改造手槍經上
      述方法檢驗，槍枝機械性能良好，且擊發功能正常，始研
      判可供擊發適用子彈，而認該槍具有殺傷力，此有該局94
      年5 月19日刑鑑字第0940073803號函1 份附卷足參（參見
      本院卷第52頁）。是內政部警政署刑事警察局採用性能檢
      驗法鑑定前開扣案改造手槍究否具有殺傷力，經其實際操
      作、檢驗槍枝之機械結構是否完整與機械性能是否良好後
      ，根據其實際操作、檢驗之結果，憑其特別之專業知識經
      驗，就前揭扣案改造手槍是否具有殺傷力乙節陳述前開鑑
      定意見，經核尚無不符論理法則與經驗法則之處，則其前
      開鑑定意見自無不可採信之處。再者，前揭扣案之改造手
      槍乃係「改造」之手槍，則其適用之子彈自非一般制式子
      彈，亦應係需符合該槍枝本身結構之「改造子彈」，雖理
      論上終究有其適用之子彈，但該適用子彈既係改造，即未
      必為鑑定機關所能持有，故強求鑑定機關非取得該適用之
      子彈以為實際試射不可，且斷然否定其他鑑定方法之可信
      度，除不符鑑定槍枝殺傷力之專業知識外，亦未符此項鑑
      定實務之合理操作。職此，本院認依據內政部警政署刑事
      警察局之前揭鑑定報告，已足認定扣案改造手槍（槍枝管
      制編號：0000000000號）具有殺傷力，並無任何合理懷疑
      之處，當無僅憑辯護人空言所辯，復強求該局再以所謂實
      際試射之方式重新鑑定。是本院認辯護人上開所辯並無足
      取，其聲請再送請試射鑑定乙節亦無必要。
    (五)綜上所述，被告甲○○、丁○○確均基於未經許可持有具
      殺傷力之改造手槍之犯意，未經許可而持有前揭扣案具殺
      傷力之改造手槍1 支，渠等所辯均無足取。是本件事證已
      臻明確，被告2 人之犯行應堪認定。
  二、按被告甲○○、丁○○犯罪後，槍砲彈藥刀械管制條例業
      於94年1 月26日修正公布，並於同年月28日施行。修正前
      之該條例第11條第4 項法定刑原規定為1 年以上7 年以下
      有期徒刑，併科新台幣7 百萬元以下罰金，修正後之該條
      例則刪除第11條規定，並將原第11條第4 項規定改至第8
      條第4 項，法定刑則提高為3 年以上10年以下有期徒刑，
      併科新台幣7 百萬元以下罰金。是被告2 人犯罪後法律已
      有變更，比較新舊法之結果，以舊法之規定較有利於被告
      2 人，依刑法第2 條第1 項但書規定，應適用最有利於被
      告2 人之法律即修正前之該條例第11條第4 項規定。故核
      被告2 人所為，均係犯修正前槍砲彈藥刀械管制條例第11
      條第4 項之「未經許可持有其他可發射子彈具有殺傷力之
      改造手槍」罪。
  三、本院審酌被告2 人均係有社會經驗之成年人，當知非法持
      有具殺傷力之槍枝係嚴重觸法行為，渠等竟無視法律規定
      ，仍先後持有本件扣案之改造手槍及子彈，對社會治安造
      成之隱藏危害甚大，惡行非輕，且被告2 人於犯後均仍矢
      口否認犯行，飾詞圖卸其責，自應分別受有相當程度之刑
      事非難；惟另考量被告丁○○雖仍否認犯行，但亦坦承確
      有持有前揭扣案之改造手槍之事實，而其雖持有本件具殺
      傷力之改造手槍，但其來源乃係來自被告甲○○，嗣其攜
      帶返家前旋即遭警查獲，持有該改造手槍之時間非長，惡
      行應較被告甲○○為輕，且被告2 人雖先後持有前揭改造
      手槍，但尚查無渠等以之從事不法活動，且渠等先後持有
      之改造手槍僅1 支，數量尚屬非鉅等一切情狀，酌情分別
      量處如主文所示之刑，並各就罰金部分諭知易服勞役之折
      算標準，以資懲儆。此外，扣案之前揭改造手槍1 支（含
      彈匣1 個，槍枝管制編號：0000000000號）具有殺傷力，
      係屬槍砲彈藥刀械管制條例第4 條第1 項第1 款所規定之
      槍砲，依同條例第5 條規定，非經中央主管機關許可，不
      得持有之，業如前述，自屬該條例所規定之違禁物無訛，
      爰依刑法第38條第1 項第1 款規定，併予宣告沒收之。至
      扣案之另改造手槍1 支及改造子彈3 顆，均無殺傷力，亦
      如前述，自非屬違禁物，且亦非供本件犯罪所用之物，當
      不得併予宣告沒收，附此敘明。
據上論斷，應依刑事訴訟法第299 條第1 項前段，修正前槍砲彈
藥刀械管制條例第11條第4 項，刑法第11條前段、第2 條第1 項
但書、第42條第2 項、第38條第1 項第1 款，罰金罰鍰提高標準
條例第2 條，現行法規所定貨幣單位折算新台幣條例第2 條，判
決如主文。
本案經檢察官黃仙宜到庭執行職務。
中　　華　　民　　國　　94　　年　　12　　月　　29　　日
                  刑事第十三庭  審判長法  官  戴嘉清
                                      法  官  林晏鵬
                                      法  官  陳信旗
以上為正本證明與原本無異。
如不服本判決，應於送達後10日內向本院提出上訴狀。
　　　　　　　　　　　　　　　　　　　書記官　陳昭綾
中　　華　　民　　國　　94　　年　　12　　月　　30　　日
附錄本判決論罪科刑之法條：
修正前槍砲彈藥刀械管制條例第11條
    未經許可，製造、販賣或運輸第4 條第1 項第1 款所稱其他
    可發射金屬或子彈具有殺傷力之各式槍砲者，處5 年以上有
    期徒刑，併科新臺幣1 千萬元以下罰金。
    未經許可，轉讓、出租或出借前項所列槍砲者，處3 年以上
    十年以下有期徒刑，併科新臺幣7百萬元以下罰金。
    意圖供自己或他人犯罪之用，而犯前2 項之罪者，處無期徒
    刑或7 年以上有期徒刑，併科新臺幣1 千萬元以下罰金。
    未經許可，持有、寄藏或意圖販賣而陳列第1 項所列槍砲者
    ，處1 年以上7 年以下有期徒刑，併科新臺幣7 百萬元以下
    罰金。
    第1 項至第3 項之未遂犯罰之。
